福建金門地方法院民事判決　　　　　　　 100年度訴字第56號
原　　　告　李麗寬
被　　　告　洪正芬
訴訟代理人　吳奎新律師
上列當事人間債務人異議之訴事件，本院於民國100年12月23日
言詞辯論終結，判決如下：
    主      文
原告之訴駁回。
訴訟費用新台幣參萬陸仟參佰肆拾參元由原告負擔。
    事實及理由
一、原告主張其未曾參加被告自任會首之5個合會，卻經本院金
    城簡易庭以99年度城簡字第17號判決「被告（即本件原告）
    應給付原告（即本件被告）新臺幣參佰伍拾肆萬元，及自民
    國99年9月4日起至清償日止，按週年利率百分之五計算之利
    息」、「訴訟費用由被告（即本件原告）負擔」、「本判決
    第一項得假執行，但被告（即本件原告）如以新臺幣參佰伍
    拾肆萬元為原告（即本件被告）預供擔保，得免為假執行」
    ，案經原告上訴亦經本院合議庭以100年度簡上字第1號判決
    上訴駁回，被告遂持上述兩件判決聲請對原告強制執行，目
    前由本院以100年度司執字第1566號執行中；因原告係被第
    三人許玉仙冒名頂替，本人未曾參加被告為會首之合會，亦
    未曾授權或委任許玉仙參加被告為會首之合會；而本院認定
    事實違背經驗法則及論理法則，對有利原告之證詞既不予採
    信，亦未敘述理由，顯有判決不備理由之違誤。爰訴請(一)判
    令本院民事執行處100年度司執字第1566號之強制執行程序
    予以撤銷；(二)確認被告對原告之合會金債權新台幣（下同）
    354萬元及自99年9月4日起至清償日止，按年息百分之5計算
    之利息，及本件執行費用28,320元之債權均不存在；(三)訴訟
    費用由被告負擔等語。
二、被告則以強制執行法第14條第1項所定債務人異議之訴，須
    消滅或妨礙債權人請求之事由係發生在「執行名義成立後」
    或「前訴訟言詞辯論終結後」始足當之，而本件原告主張異
    議之原因事實均非發生在「執行名義成立後」或「前訴訟言
    詞辯論終結後」，顯不符合提起債務人異議之訴之法定構成
    要件，主張顯無理由；又給付訴訟判決本即含有確認判決之
    性質存在，本件原告請求確認上述訴訟判決所命應給付予被
    告合會金354萬元及其利息、執行費不存在部分，有關被告
    對原告是否有前揭金錢債權存在，已於上述訴訟確定判決中
    認定，該判決已有既判力，原告再行提起消極確認之訴，請
    求確認前揭合會金債權不存在，自屬違法而不應准許等語，
    資為抗辯。
三、按執行名義成立後，如有消滅或妨礙債權人請求之事由發生
    ，債務人得於強制執行程序終結前，向執行法院對債權人提
    起異議之訴。如以裁判為執行名義時，其為異議之原因事實
    發生在前訴訟言詞辯論終結後者，亦得主張之，強制執行法
    第14條第1項定有明文。又所謂消滅債權人請求之事由，係
    指足以使執行名義之請求權及執行力消滅之原因事實，如清
    償、提存、抵銷、免除、混同、債權之讓與、債務之承擔、
    解除條件之成就、和解契約之成立，或類此之情形，始足當
    之；至所稱妨礙債權人請求之事由，則係指使依執行名義所
    命之給付，罹於不能行使之障礙而言。查本件被告所持之執
    行名義為本院金城簡易庭99年度城簡字第17號判決及本院合
    議庭100年度簡上字第1號之確定判決，此有上述兩件判決及
    最高法院100年度台簡抗字第37號民事裁定各1件在卷可佐，
    並經本院依職權調閱100年度司執字第1566號強制執行事件
    卷宗查核屬實，是依前開規定，原告提起本件債務人異議之
    訴，自須以其主張消滅或妨礙債權人請求之事由，發生於「
    執行名義成立後」或「前訴訟言詞辯論終結後」者，始得為
    之。惟觀諸原告所主張之異議事由，即被第三人許玉仙冒名
    參加被告召集之合會、前訴訟程序中被告未盡舉證之責、沒
    有一個證人可以證明原告參加被告召集的5個合會、法院審
    判不公平、判決有不備理由之違法等情，均屬在上述執行名
    義成立前或言詞辯論終結前即已存在之事由，揆諸前揭法條
    規定，原告據此提起債務人異議之訴，於法即有未合；況原
    告亦當庭自認本件執行名義成立後，並無消滅或妨礙債權人
    請求之事由發生，亦未主張及證明前訴訟言詞辯論終結後，
    有消滅或妨礙債權人請求之事由發生。從而，本件原告依強
    制執行法第14條第1項之規定提起債務人異議之訴，請求撤
    銷本院民事執行處100年度司執字第1566號之強制執行程序
    ，在法律上即無理由，其主張自應予以駁回。
四、又按給付訴訟判決本即含有確認判決之性質存在，本件原告
    請求確認上述訴訟判決所命應給付予被告合會金354萬元及
    其利息、執行費不存在部分，有關兩造間是否有前揭金錢債
    權債務關係存在，已於上述訴訟確定判決中認定，該判決已
    有既判力存在，原告再行提起消極確認之訴，聲明確認前揭
    合會金債權不存在，自屬無理由，亦應予駁回。
五、據上論結，本件原告之訴為無理由，依民事訴訟法第78條，
    判決如主文。
中    華    民    國   100    年    12    月    26    日
                  民事第二庭  法  官  周健忠
以上正本係照原本作成。
如對本判決上訴，須於判決送達後20日內向本院提出上訴狀。（
須附繕本）。如委任律師提起上訴者，應一併繳納上訴審裁判費
。
中    華    民    國   100    年    12    月    26    日
                              書記官  李俊毅